【裁判字號】    97,易,18
【裁判日期】    970318
【裁判案由】    竊盜
【裁判全文】
臺灣宜蘭地方法院刑事判決                97年度易字第18號
公  訴  人  臺灣宜蘭地方法院檢察署檢察官
被      告  乙○○
上列被告因竊盜案件，經檢察官提起公訴（96年度偵字第2301、
2301、4477、4510號），本院判決如下：
    主  文
乙○○所犯如附表所示之竊盜罪，各處如附表宣告刑欄所示之刑
，應執行有期徒刑玖月。
其餘被訴於民國九十六年九月十九日竊盜部分無罪。
    事  實
一、乙○○前因竊盜案件，經本院於民國95年8月21日，以95 年
    易字235號刑事判決處罰金新台幣1000元確定，於95年9月19
    日執行完畢；復因竊盜案件，經本院於96年4月20日，以96
    年宜簡字36號刑事判決判決處拘役20日，經本院以96年度聲
    減字第889號裁定減刑為拘役10日確定。詎其仍不知悛悔，
    基於意圖為自己不法所有之犯意，先後於附表所示之時間、
    地點，以附表所示方式，竊取附表所示己○○、丁○○、甲○○、戊○○之物品得手，嗣經警循線查獲。
二、案經宜蘭縣警察局宜蘭分局、宜蘭縣警察局羅東分局、宜蘭
    縣警察局三星分局報請臺灣宜蘭地方法院檢察署檢察官偵查
    起訴。
    理  由
甲、被告被訴竊盜罪有罪部分：
一、訊據被告乙○○矢口否認有附表所示竊盜犯行，並辯稱：就
    附表編號一部分，伊拿鋁門之前雖沒有問，但鋁門舊舊的，
    工廠的人說鋁門是不要的，附表編號二部分，該物品是在路
    邊檢的，附表編號三部分，伊去過該地點2次，物品是在草
    叢旁邊檢的，就附表編號四部分，伊所拿的鐵門不是戊○○
    的云云。經查：
  (一)就附表編號一部分：證人己○○於本院審理結證稱：被告在
    宜蘭縣五結鄉○○路95號所拿取之鋁門1個係他們的，該鋁
    門擺放在放在福德路95號車棚底下，該車棚與外面道路沒有
    門或護欄相隔，那條道路到盡頭附近都是親戚住處，進出的
    人也很少，平常是放貨車及機車，圍牆是車棚與隔壁農地的
    界址，右邊是烤漆板的圍牆，另一邊是水泥牆，伊先生附近
    有個小工廠，該地點平常都由員工停滿車子，車棚沒有門，
    是屬於開放性空間，鋁門外觀有一點老舊，他們是拆下來暫
    時放置，被告拿走鋁門的時候，他們也不知道，是到路口被
    告被警察發現，他們才知道等語（參見本院卷第32至34頁97
    年2月26日審判筆錄），關於被告未經許可，擅自將證人己○○所有而放置車棚內鋁門拿走等情，證人己○○於審理中
    證述明確。雖被告一再辯稱誤認該鋁門係他人丟棄之資源回
    收物，惟據證人己○○證稱：他們工廠給人家的資源回收物
    品，都是紙箱，有時候資源回收會去收他們的紙箱，紙箱有
    時候會放在車棚那邊，而收資源回收的人除非是叫慈濟來，
    是整卡車載之外，否則是看到資源回收的人來時，主動叫他
    們來收，因為也怕臨時放置，有人會拿走也不好，所以是確
    定有人來收，才會放置在那邊叫人家收走等語（參見本院卷
    第34頁上開審判筆錄），被害人己○○證述工廠之資源回收
    物僅為紙箱，且於確定資源回收者來拿取時，始會放置車棚
    處等情，顯見客觀上並無被告所稱足堪令人誤認該鋁門係他
    人棄置該處之情形。加以被告拿取鋁門之際，亦無告知他人
    而逕自拿取，是被告前揭所辯，顯不足採。此外復有現場照
    片8幀（參見警羅偵字第0963103182號卷第11至14頁）及證
    人己○○出具之贓物認領保管單1紙（參見警羅偵字第
    0963103182號卷第10頁）在卷可佐，被告就附表編號一竊盜
    犯行堪以認定。
  (二)就附表編號二部分：依證人丁○○於本院審理結證稱：於96
    年10月28日11時許，被告在宜蘭縣三星鄉○○村○○路○段
    351號所拿取之鋼索等物係伊所有，該物品係擺放在門口前
    面空地，空地在靠近路邊有3台車停放，物品是放在車子與
    房子間的空地，當時伊在屋內，對面的鄰居丙○○叫伊，伊
    出來看到被告在空地旁邊還在找，白鐵板被被告拿出來放在
    路旁，鋼索、彈簧是放在被告車內等語（參見本院卷35至37
    頁97年2月26日審判筆錄），及證人丙○○於本院審理結證
    稱：丁○○的庭院是用3部車子與馬路作阻隔，伊坐在家裡
    門口餵婆婆吃飯時，看到被告將機車停放路旁，被告從車子
    與車子間的空隙穿進丁○○的空地，在丁○○庭院內一直搬
    東西，從丁○○的空地拿了白鐵條鋼索、鐵捲門彈簧，白鐵
    板，伊有對被告大叫這不是你的東西，你幹嘛要拿，被告當
    時沒有說什麼，是伊去叫丁○○出來時，被告看到主人出來
    ，才趕快把白鐵板搬回去，及說東西已經還了等語（參見本
    院卷第37、38頁96年2月26日審判筆錄）。綜以證人丁○○
    、丙○○2人證述，丁○○將其所有之鋼索、鐵捲門、白鐵
    板放置於住處前方空地上，空地與道路間復有丁○○停放之
    3輛汽車作為區隔，被告猶進入他人空地搬運物品，於丙○○發現呼叫阻止被告時，被告尚置之不理等情。此外並有現
    場照片4幀（參見警星偵字第0966102310號卷第13、14頁）
    、及丁○○出具之贓物認領保管單1紙（參見警星偵字第
    0966102310號卷第12頁）在卷可佐，被告辯稱係自路旁撿拾
    物品云云，要無足採。
  (三)就附表編號三部分：除據證人甲○○於警訊中證稱放置於倉
    庫內之電線、鐵架、電器用品遭竊等情（參見警蘭偵字第
    0962013896號卷第4至6頁），再於本院審理結證稱：96年9
    月18日那天剛好有颱風，第2天上午6時許很早去倉庫，發現
    門被打壞撬開，伊每天都有去巡邏，前1天倉庫的鎖是好的
    ，倉庫內東西被搬出來，在整理的時候，被告就過來，看到
    伊就跑了，剛開始伊用跑的追，之後跑回家開車，後來追到
    被告，追到被告之後，伊對被告說你偷拿很多電線，被告說
    沒有，伊去調錄影帶發現被告，被告說前一天的電線要還伊
    ，被告偷了電線4百公斤，400公斤1車就可以載了，電線都
    是1 捆1捆算，400公斤大概是20捆，1捆沒有輪胎那麼大等
    語（參見本院卷第39至41頁97年2月26日審判筆錄）。依證
    人甲○○之上開證述，甲○○於96年9月19日上午6時許至倉
    庫查看時，發現倉庫門鎖遭人破壞後進入行竊，倉庫內物品
    遭人搬至外面等情，並有現場照片4幀附卷可證（參見警蘭
    偵字第0962013896號卷第11、12頁），甲○○並於事後調閱
    監視錄影器畫面，發現被告於96年9月18日下午1時30分許，
    駕車載運物品離去等情，此有監視錄影翻拍照片2幀在卷可
    佐（參見警蘭偵字第0962013896號卷第15頁），且被告自承
    於96 年9月18日下午至該地點搬運物品（參見本院卷第41頁
    ），是被告辯稱並無破壞倉庫門鎖入內行竊云云，顯不足採
    。
  (四)就附表編號四部分：被告辯稱拿取之鐵門並非被害人戊○○
    所有之物，惟據證人戊○○於本院審理結證稱：於96年11月
    18日下午2時10分許，伊在廚房洗碗，從屋子窗戶看到被告
    在後院拿東西，伊開後門，有喊被告，被告說只是進來看看
    ，被告偷了鐵門外，還有1個鐵塊、圍水塔的鐵圓圈，該東
    西都放在後院空地等語（參見警星偵字第0966102459號卷第
    12、13頁）。復有現場及被告竊得物品照片4幀，及戊○○
    出具之贓物認領保管單1紙（參見警星偵字第0966102459號
    卷第11至13頁）附卷可參，是被告此部分之竊盜犯行堪以認
    定。
二、核被告就附表編號一、二、四之竊盜犯行，均係犯刑法第
    320條第1項竊盜罪，就附表編號三竊盜犯行，係犯刑法第
    321條第1項第2款加重竊盜罪。被告就上開竊盜罪4罪，犯意
    各別、行為互殊，應予分論併罰。爰審酌被告雖以撿拾資源
    回收物為業，但竟以竊盜方式竊取他人物品以牟利，且於犯
    後猶飾詞卸責，均無絲毫悔意，依其犯罪之動機、目的、手
    段、被害人所受之損失，及犯罪後之態度等一切情狀。就被
    告所犯上開4罪，分別量處如主文所示之刑，並定其應執行
    刑，以示懲儆。
乙、被告被訴於96年9月19日竊盜部分：
一、公訴意旨另以：被告基於意圖為自己不法所有之意思，於96
    年9月19日上午6時許，至宜蘭嫌員山鄉○○路117之11號後
    方倉庫，以不詳方式破壞門鎖侵入被害人甲○○倉庫內欲竊
    取物品，適遭被害人甲○○發現致未得逞，因認被告此部分
    涉有刑法第321條第2項、第1項第2款加重竊盜罪嫌。
二、公訴人認被告涉有上開加重竊盜未遂罪名，係以被害人甲○○前於警訊中證稱，於96年9月19日上午6時許至倉庫時，發
    現倉庫門鎖遭破壞，倉庫內物品被搬到外面，於整理之際，
    被告前來倉庫，於遭甲○○發現後，被告隨即逃離為主要論
    據。
三、按犯罪事實應依證據認定之，無證據不得認定其犯罪事實；
    另不能證明被告犯罪者，應諭知無罪之判決，刑事訴訟法第
    154條第2項、第301條第1項分別定有明文。又刑事訴訟法上
    認定犯罪事實所憑之證據，雖不以直接證據為限，間接證據
    亦包括在內，然而無論直接證據或間接證據，其為訴訟上之
    證明，須於通常一般之人均不致有所懷疑，而得確信其為真
    實之程度者，始得據為有罪之認定，惟採用間接證據時，必
    其所成立之證據，在直接關係上，雖僅足以證明他項事實，
    而採此他項事實，本於推理之作用，足以證明待證事項者，
    方為合法，若係憑空之推想，則尚非間接證據，且如未發現
    相當證據，或證據不足以證明，自不能以推測或擬制之方法
    ，以為裁判之基礎，最高法院分別著有76年台上字第4986號
    、32年上字第67號、40年台上字第86號判例可資參照。
四、經查：就被告前於96年9月18日至被害人甲○○倉庫內行竊
    犯行，業已如前所述，惟就翌（19）日被告重返上開倉庫時
    ，是否有著手竊盜犯行。依被害人甲○○於本院審理結證稱
    ：9月19日伊去倉庫時門已經被打開，東西被搬出來，在倉
    庫裡面整理的時候，被告就來了，伊沒有看到翻東西，伊大
    喊時被告就跑了，伊將被告攔下時，被告身上或車上並無發
    現失竊物品等語（參見本院卷第40、41頁97年2月26日審判
    筆錄）。依被害人甲○○之證述，被告雖於96年9月19日上
    午6時許復返回倉庫現場，但於尚未翻動物品以實行竊盜犯
    行時，即因被害人發現呼喊，被告隨即逃離現場等情。是被
    告既未著手竊盜行為之實行，即難繩以竊盜罪名。檢察官未
    能斟酌此點，遽認被告此部分涉有竊盜罪名而提起公訴，即
    有未恰。此外復查無任何積極證據，足認被告確有公訴人所
    指此部分之竊盜犯行，不能證明被告此部分犯罪，依法應諭
    知無罪之判決。
據上論斷，應依刑事訴訟法第299條第1項前段、第301條第1項，
刑法第320條第1項、第321條第1項第2款、第51條第5款，刑法施
行法第1條之1，判決如主文。
本案經檢察官賴淑萍到庭執行職務
中    華    民    國    97    年    3     月    18    日
                  刑事第四庭法  官  辜漢忠
以上正本證明與原本無異。
如不服本判決應於收受本判決後10日內向本院提出上訴書狀，並
應敘述具體理由。若未敘述理由者，應於上訴期間屆滿後20日內
向本院補提理由書狀(均須按他造當事人之人數附繕本)。
                            書記官  許麗汝
中    華    民    國    97    年    3     月    19    日
附表：
┌─┬───┬────┬────┬──┬────┬──┬─────┬──────┐
│編│行為人│犯罪時間│犯罪地點│犯罪│被害人  │竊得│所犯法條  │  宣告刑    │
│號│      │        │        │方式│        │財物│          │            │
│  │      │        │        │    │        │    │          │            │
│  │      │        │        │    │        │    │          │            │
├─┼───┼────┼────┼──┼────┼──┼─────┼──────┤
│1 │乙○○│96年6月 │宜蘭縣五│徒手│己○○  │鋁門│刑法第320 │有期徒刑貳月│
│  │      │5日17時 │結鄉福德│方式│        │1面 │條第1項   │            │
│  │      │50分    │路95號車│竊取│        │    │          │            │
│  │      │        │棚內    │被害│        │    │          │            │
│  │      │        │        │人財│        │    │          │            │
│  │      │        │        │物  │        │    │          │            │
│  │      │        │        │    │        │    │          │            │
│  │      │        │        │    │        │    │          │            │
│  │      │        │        │    │        │    │          │            │
│  │      │        │        │    │        │    │          │            │
├─┼───┼────┼────┼──┼────┼──┼─────┼──────┤
│2 │乙○○│96年10月│宜蘭縣三│徒手│丁○○  │鋼索│刑法第320 │有期徒刑貳月│
│  │      │28日11時│星鄉尾塹│方式│        │2條 │條第1項   │            │
│  │      │30分至50│村上將路│竊取│        │及鐵│          │            │
│  │      │分      │1段351號│被害│        │捲門│          │            │
│  │      │        │        │人財│        │彈簧│          │            │
│  │      │        │        │物  │        │1支 │          │            │
│  │      │        │        │    │        │、白│          │            │
│  │      │        │        │    │        │鐵板│          │            │
│  │      │        │        │    │        │1片 │          │            │
├─┼───┼────┼────┼──┼────┼──┼─────┼──────┤
│3 │乙○○│96年9月 │宜蘭縣員│以不│甲○○  │電纜│刑法第321 │有期徒刑陸月│
│  │      │18日下午│山鄉隘界│詳方│        │線20│條第1項第2│            │
│  │      │1時許   │路117之 │式破│        │捆及│款        │            │
│  │      │        │11號後方│壞門│        │鐵架│          │            │
│  │      │        │倉庫    │鎖之│        │、電│          │            │
│  │      │        │        │安全│        │器用│          │            │
│  │      │        │        │設備│        │品等│          │            │
│  │      │        │        │後侵│        │物  │          │            │
│  │      │        │        │入被│        │    │          │            │
│  │      │        │        │害人│        │    │          │            │
│  │      │        │        │所有│        │    │          │            │
│  │      │        │        │之倉│        │    │          │            │
│  │      │        │        │庫  │        │    │          │            │
├─┼───┼────┼────┼──┼────┼──┼─────┼──────┤
│4 │乙○○│96年11月│宜蘭縣三│徒手│戊○○  │鐵門│刑法第320 │有期徒刑貳月│
│  │      │18日下午│星鄉尾塹│方式│        │1個 │條第1項   │            │
│  │      │2時10 分│村清洲路│竊取│        │、鐵│          │            │
│  │      │        │15號後方│被害│        │塊1 │          │            │
│  │      │        │        │人財│        │個、│          │            │
│  │      │        │        │物  │        │鐵圈│          │            │
│  │      │        │        │    │        │1個 │          │            │
└─┴───┴────┴────┴──┴────┴──┴─────┴──────┘
附錄本案論罪科刑法條：
刑法第320條第1項
意圖為自己或第三人不法之所有，而竊取他人之動產者，為竊盜
罪，處5年以下有期徒刑、拘役或5百元以下罰金。
刑法第321條第1項第2款
犯竊盜罪而有下列情形之一者，處六月以上、五年以下有期徒刑
：
二、毀越門扇、牆垣或其他安全設備而犯之者。


司法院資訊處製作；財團法人民間司法改革基金會備份。
